【裁判字號】    92,訴,1598
【裁判日期】    920716
【裁判案由】    毒品危害防制條例
【裁判全文】
臺灣臺中地方法院刑事判決                        九十二年度訴字第一五九八號
    公  訴  人  臺灣臺中地方法院檢察署檢察官
    被      告  甲○○
右列被告因違反毒品危害防制條例案件，經檢察官提起公訴（九十二年度毒偵字第一
五三一號），本院判決如左：
    主  文
甲○○施用第一級毒品，累犯，處有期徒刑玖月；扣案之第一級毒品海洛因拾包（
合計毛重伍點捌捌公克），沒收銷燬之。又施用第二級毒品，累犯，處有期徒刑肆月
；扣案之第二級毒品安非他命陸包（合計毛重點陸公克），沒收銷燬之；扣案之
安非他命吸食器壹支，沒收。應執行有期徒刑壹年；扣案之第一級毒品海洛因拾包
（合計毛重伍點捌捌公克）及第二級毒品安非他命陸包（合計毛重點陸公克），
均沒收銷燬之；扣案之安非他命吸食器壹支，沒收。
    事  實
一、甲○○前於民國八十七年間，因施用毒品案件，經本院裁定送觀察、勒戒後，認
    無繼續施用毒品傾向，而由臺灣臺中地方法院檢察署檢察官於同年十一月三日以
    八十七年度偵字第一八六六七號為不起訴處分確定。詎其仍不知悔改，復於前開
    不起訴處分確定後五年內之八十八年三月間，又因施用毒品案件，經本院裁定送
    觀察、勒戒後，認有繼續施用毒品之傾向，再由本院以八十八年度毒聲字第一六
    九五號裁定令入戒治處所施以強制戒治。臺灣臺中地方法院檢察署檢察官另就甲
    ○○涉犯施用毒品部分，聲請簡易判決處刑（八十八年度偵字第五八一七號），
    並於八十八年十一月二十二日經本院以八十八年度易字第二六一０號判處有期徒
    刑八月確定。甲○○所受強制戒治部分，嗣因戒治成效良好，經本院以八十八年
    度毒聲字第四二七六號裁定停止戒治，所餘戒治期間付保護管束。惟甲○○於前
    開保護管束期間，猶不知警惕，再度違反毒品危害防制條例案件，而經本院以八
    十八年度毒聲字第七０八五號裁定撤銷停止戒治，再令入戒治處所施以強制戒治
    ，並於九十年一月二十一日戒治期滿後，自九十年一月二十一日起又入獄執行前
    開有期徒刑八月，業於九十年九月二十一日執行完畢出獄。詎甲○○仍未能斷絕
    毒癮，因心情不佳，又於九十二年五月十二日二十三時許，基於施用第一級毒品
    海洛因及第二級毒品安非他命之犯意，在臺中市○○區○○路一段五十之十六號
    三樓之住處內，以將第一級毒品海洛因摻入香菸點燃吸食之方式，及將第二級毒
    品安非他命放入玻璃管燒烤吸食產生氣體之方式，施用第一級毒品海洛因及第二
    級毒品安非他命各一次。嗣於九十二年五月十五日二十二時二十分許，在臺中市
    ○○路○段五十之十四號前，甲○○因騎乘機車遇警盤查，而將所持有之第一級
    毒品海洛因一包（毛重０．四八公克）丟在地上，為警查獲，進而在甲○○之同
    意下，帶警前往位在臺中市○○路○段四九之十六號三樓住處內，當場查扣甲○
    ○所有供己施用之第一級毒品海洛因十二包（合計毛重五．四公克）、第二級毒
    品安非他命六包（合計毛重三．三六公克）及安非他命吸食器一支。另經警採集
    甲○○之尿液送驗後，確呈「安非他命」、「甲基安非他命」、「可待因」、「
    嗎啡」均陽性反應，而悉上情。
二、案經臺中市警察局移送臺灣臺中地方法院檢察署檢察官偵查起訴。
    理  由
一、右揭事實，業據被告甲○○於警訊、偵查及本院審理時均坦承不諱，並有臺灣臺
    中地方法院檢察署檢察官八十八年度偵字第五八一七號聲請簡易判決處刑書一紙
    、臺中市警察局刑警隊扣押筆錄二份、照片三張、本院刑事裁定一份附卷可稽，
    及扣案之第一級毒品海洛因十三包（合計毛重五．八八公克）、第二級毒品安非
    他命六包（合計毛重三．三六公克）、安非他命吸食器一支等物可資佐憑。又查
    ：
（一）被告於九十二年五月十五日在臺中市警察局刑警隊所採集之尿液，經送請中山
      醫學大學附設醫院藥物濫用檢測中心以ＧＣ／ＭＳ方法檢驗結果，「安非他命
      」、「甲基安非他命」、「可待因」、「嗎啡」等項，均呈陽性反應等情，有
      該中心九十二年五月二十二日出具之確認結果報告一份在卷可稽。而按海洛因
      係嗎啡經化學合成之半人工合成品，藥性倍於嗎啡，其經吸食或施打進入人體
      ，藉人體解毒系統之代謝作用而分解成藥（毒）性較低之嗎啡，故於吸食或施
      打海洛因之煙毒嫌犯尿液中，可檢驗出嗎啡煙毒反應。另一般吸食或施打煙毒
      （或麻醉藥品）者，經人體代謝作用後，於八小時之內約有百分之八十量於尿
      液中排出，二十四小時後，續有約剩餘量之百分之九十再排出，七十二小時後
      仍有殘餘微量排出，吸食或施打者個人體質不同，其排出時間亦會有差異，尤
      其成癮者（抗藥性強）其於吸食一百二十小時內所採之尿液，配合較具公信力
      之儀器（如氣相質譜儀）仍可能被檢測出，此曾經憲兵司令部八十年五月七日
      （八○）鑑檢字第一七四六號函釋在案。又按常人如未施用安非他命，其尿水
      中當無呈甲基安非他命陽性之反應，倘有施用者，約百分之七十於二十四小時
      內自尿中排出，約百分之九十於九十六小時自尿中排出，故推算施用時間距採
      尿時間最長可能不會超過四日，此經行政院衛生署藥物食品檢驗局八十一年二
      月八日（八一）藥檢壹字第００一一五六號函示甚明。參以目前施用毒品者以
      施用毒品海洛因最為常見，施用嗎啡者已甚少見，被告甲○○復自承係施用第
      一級毒品海洛因等語，有警訊、偵查及本院審理筆錄可稽，另有扣案之第一級
      毒品海洛因合計十三包足資佐憑，則被告坦承其有於九十二年五月十五日二十
      三時許，施用第一級毒品海洛因及第二級毒品安非他命各一次之自白，核與前
      揭說明及尿液檢驗結果相符，堪予信採。
（二）又查，被告前於八十七年間，因施用毒品案件，經本院裁定送觀察、勒戒後，
      認無繼續施用毒品傾向，而由臺灣臺中地方法院檢察署檢察官於同年十一月三
      日以八十七年度偵字第一八六六七號為不起訴處分確定。另於前開不起訴處分
      確定後五年內之八十八年三月間，又因施用毒品案件，經本院裁定送觀察、勒
      戒後，認有繼續施用毒品之傾向，再由本院以八十八年度毒聲字第一六九五號
      裁定令入戒治處所施以強制戒治。臺灣臺中地方法院檢察署檢察官另就被告涉
      犯施用毒品部分，聲請簡易判決處刑（八十八年度偵字第五八一七號），並於
      八十八年十一月二十二日經本院以八十八年度易字第二六一０號判處有期徒刑
      八月確定。被告所受強制戒治部分，嗣因戒治成效良好，經本院以八十八年度
      毒聲字第四二七六號裁定停止戒治，所餘戒治期間付保護管束。惟其於前開保
      護管束期間，猶不知警惕，再度違反毒品危害防制條例案件，而經本院以八十
      八年度毒聲字第七０八五號裁定撤銷停止戒治，再令入戒治處所施以強制戒治
      ，於九十年一月二十一日戒治期滿，並自九十年一月二十一日起入獄執行刑八
      月，業於九十年九月二十一日執行完畢出獄等情，有臺灣高等法院被告全國前
      案紀錄表、臺灣臺中地方法院檢察署刑案資料查註紀錄表、全國施用毒品案件
      記錄表、受觀察勒戒人毒品及前科紀錄簡列表、聲請簡易判決處刑書等件足資
      參佐。可知被告在此之前業已二度違犯毒品危害防制條例第十條之罪，則被告
      經過上開二次觀察、勒戒及一次強制戒治之執行，且就所犯施用毒品罪部分，
      亦經本院判處有期徒刑八月確定，並已執行完畢，竟仍不知悛悔，復於九十二
      年五月十二日之某時，施用第一級毒品海洛因及第二級毒品安非他命各一次，
      顯係第三度違犯毒品危害防制條例第十條之罪，應臻明確。
（三）綜上，本件事證明確，被告右揭犯行，堪以認定。
二、按海洛因及安非他命係毒品危害防制條例第二條第二項第一款、第二款所定之第
    一級毒品及第二級毒品，不得非法施用。而被告前已二次違犯同條例第十條之罪
    一節，又已詳如前述，是核被告所為，係犯毒品危害防制條例第十條第一項之施
    用第一級毒品罪及同條第二項之施用第二級毒品罪。又：
（一）被告持有第一級毒品海洛因及第二級毒品安非他命後，進而施用，其持有之低
      度行為應為施用之高度行為所吸收，不另論以持有第一級毒品罪及持有第二級
      毒品罪。
（二）被告於八十八年三月間，因施用毒品案件，經本院於八十八年十一月二十二日
      以八十八年度易字第二六一０號判處有期徒刑八月確定，並自九十年一月二十
      一日起入獄執行，業於九十年九月二十一日執行完畢出獄等情，已如前述，其
      受有期徒刑之執行完畢，五年以內再犯本件有期徒刑以上之罪，為累犯，依法
      加重其刑。
（三）爰審酌被告前於八十七年、八十八年間，均因施用毒品案件，經送觀察、勒戒
      後，第二次並經強制戒治，另經本院判處有期徒刑八月確定，業已執行完畢，
      竟仍不知戒惕，再度違犯本件毒品危害防制條例第十條第一項、第二項之罪，
      無視於毒品對於自身健康之戕害及國家對於杜絕毒品犯罪之禁令；又被告再次
      施用毒品之動機係因心情不佳，施用第一級毒品海洛因及第二級毒品安非他命
      之次數各只一次，且施用毒品係自戕行為，犯罪手段尚屬平和，亦未因此而危
      害他人，所生損害非大；被告犯後均能坦承犯行，態度良好；再考之施用毒品
      者均有相當程度之成癮性及心理依賴，其犯罪心態與一般刑事犯罪之本質並不
      相同，容應以「病人」之角度為考量，並側重適當之醫學治療及心理矯治為宜
      ；被告現復經本院以九十二年度毒聲字第一三一九號裁定諭令進行長時間之強
      制戒治處遇，核該強制戒治之性質，固屬保安處分之一種，然既與其所應受之
      刑罰，同係限制人身自由，揆諸比例原則，自應予適當量刑等一切情狀，量處
      如主文所示之刑，並定其應執行之刑，以示懲儆。
（四）扣案之第一級毒品海洛因十三包（合計毛重五．八八公克）、第二級毒品安非
      他命六包（合計毛重三．三六公克），分別係屬毒品危害防制條例第二條第二
      項第一款、第二款所管制之第一級毒品、第二級毒品，均為違禁物，應依同條
      例第十八條第一項前段規定，沒收銷燬之。另扣案之安非他命吸食器一支，係
      被告所有並供其施用第二級毒品安非他命所用之物，業據被告供明在卷，爰依
      刑法第三十八條第一項第二款規定，宣告沒收之。
三、公訴人另謂被告除於九十二年五月十二日有施用第一級毒品海洛因及第二級毒品
    安非他命各一次外，另自該日起至同年月十五日止，有連續施用第一級毒品海洛
    因及第二級毒品安非他命多次之犯行，並以被告之自白、卷附尿液檢驗報告、扣
    案毒品等，資為論據。然查，被告於警訊時固供陳：「．．．海洛因是從九十二
    年五月初因心情不好才染上毒品，安非他命是從八十年底開始吸食．．．最後一
    次吸食海洛因及安非他命均在九十二年五月十二日二十三時左右．．．」等語，
    但於偵查中已供明：「（問：強制戒治期滿後何時又開始施用海洛因及安非他命
    ？）九十二年五月十二日開始，．．．我只有施用該次而已。」等語；嗣於本院
    審理時復堅詞稱：「警訊時我的意思就是五月十二日有用一次，就用那一次而已
    」等語，有警訊、偵訊及本院審判筆錄可考，則依被告前開自白，顯然並未就九
    十二年五月十二日施用海洛因及安非他命各一次以外之犯行，加以承認。另依扣
    案之尿液檢驗報告及毒品、吸食器等物，至多僅能證明被告確有施用第一級毒品
    海洛因及第二級毒品安非他命至少一次之事實，但尚無法佐實被告確有施用二次
    以上海洛因或安非他命之犯行。此外，公訴人又未能提出其他確切之證據以實其
    說，本院復查無任何積極證據足認被告確有多次施用第一級毒品海洛因及第二級
    毒品安非他命之犯行，公訴人指訴被告犯有一次以上之施用海洛因及安非他命犯
    行部分，尚屬不能證明，惟公訴人認此部分犯行，與前揭論罪科刑之施用第一級
    毒品罪及第二級毒品罪間，有連續犯之關係，屬裁判上一罪，爰不另為無罪之諭
    知。
據上論斷，應依刑事訴訟法第二百九十九條第一項前段，毒品危害防制條例第十條第
一項、第二項、第二十條第三項、第十八條第一項前段，刑法第十一條前段、第四十
七條、第三十八條第一項第二款、第五十一條第五款，判決如主文。
中      華      民      國      九十二      年      七    月    十六    日
                臺灣臺中地方法院刑事第二庭
                                    法  官  莊  嘉  蕙
右正本證明與原本無異。
如不服本判決，應於送達後十日內向本院提出上訴狀（須附繕本），上訴於臺灣高等
法院臺中分院。
                                    書記官
中      華      民      國      九十二      年      七    月    十六    日
附錄論罪科刑法條
毒品危害防制條例第十條
施用第一級毒品者，處六月以上五年以下有期徒刑。
施用第二級毒品者，處三年以下有期徒刑。


司法院資訊處製作；財團法人民間司法改革基金會備份。
